最高法院刑事判決　　　　　　　　　 111年度台上字第3861號
上　訴　人　鄭孝龍
選任辯護人　徐韻晴律師
上列上訴人因妨害性自主案件，不服臺灣高等法院花蓮分院中華
民國111年4月8日第二審判決（110年度原侵上訴字第20號，起訴
案號：臺灣花蓮地方檢察署109 年度偵字第2124號），提起上訴
，本院判決如下：
    主  文
上訴駁回。
    理  由
一、按刑事訴訟法第377 條規定，上訴於第三審法院，非以判決
    違背法令為理由，不得為之。是提起第三審上訴，應以原判
    決違背法令為理由，係屬法定要件。如果上訴理由書狀並未
    依據卷內訴訟資料，具體指摘原判決不適用何種法則或如何
    適用不當，或所指摘原判決違法情事，顯與法律規定得為第
    三審上訴理由之違法情形，不相適合時，均應認其上訴為違
    背法律上之程式，予以駁回。
二、本件原審審理結果，認為上訴人鄭孝龍有其事實欄（下稱事
    實欄）所載對被害人即卷內代號BS000-A109056 （人別資料
    詳卷，下稱A 女）之成年女子為強制性交犯行明確，因而維
    持第一審論處上訴人犯強制性交罪刑之判決，駁回其在第二
    審之上訴，已載敘其認定該犯罪事實所憑之證據及其理由，
    對於上訴人否認犯罪及所辯各詞，如何不足採信，亦已依據
    卷內資料詳加指駁，有卷存資料可資覆按。
三、證據之取捨與事實之認定，均屬事實審法院之職權，倘其採
    證認事並未違背證據法則，自不得任意指為違法而執為適法
    之第三審上訴理由。原判決係綜合全案辯論意旨及調查證據
    所得，依憑上訴人所為之自白，證人A 女、李○婷、蔡○予
    及卷內代號BS000-A109056A（以上3 人，人別資料均詳卷）
    分別於警詢、偵訊時所為不利於上訴人之證述，佐以卷附其
    餘證據資料，依法認定上訴人有事實欄所載強制性交犯行。
    並就上訴人以其誤以為A 女同意，直至A女大哭始察覺A女反
    應有異而停止性行為並表達歉意之辯解，如何不足採憑，亦
    依卷內證據資料，就所確認之事實，於理由內予以指駁，並
    說明：上訴人於事實審法院就上開犯行已自白認罪，核與 A
    女所證於案發過程中，陸續以扭肩甩開上訴人之手，並以雙
    手護住胸部，並推開其肩膀及哭泣等方式表達拒絕之意，惟
    上訴人仍繼續其行為，直到A 女大聲哭泣、身體扭過去後上
    訴人始停下等情相符，且上訴人亦於原審審理中供稱A 女所
    指訴之內容為事實，稽之上訴人於案發後第一時間分別傳送
    「我真的錯了」等道歉訊息予A 女等情，足認上訴人確實係
    於A女以肢體排拒、哭泣等方式表示拒絕後，違反A女之意願
    ，對A 女為強制性交一情無訛等旨甚詳。核其論斷，與經驗
    及論理等證據法則皆無違背，亦無判決理由欠備之違法。核
    屬事實審法院採證、認事職權之適法行使，自不容任意指摘
    為違法。
四、刑法第59條關於犯罪之情狀顯可憫恕，認科以最低度刑，仍
    嫌過重者，得酌量減輕其刑之規定，乃法院得依個案情節自
    由裁量之事項，若無濫用裁量權或裁量明顯不當情形，自不
    得任意指為違法。原判決審酌上訴人所為造成A 女身心傷害
    甚大，且未與A 女達成和解等情，認客觀上無法引起一般人
    同情，因認其所為尚無適用刑法第59條酌減其刑之餘地。經
    核亦無濫用其裁量職權之情形。
五、上訴意旨，仍執其不為原判決所採之相同辯解，指摘原判決
    採證不當，且泛稱伊對A 女素有深厚情誼，當天同場飲酒作
    樂太晚，A 女邀約伊至其住處過夜又同睡一床致誤解A 女之
    意，伊初始並無對A 女強制性交之犯意，所為不應與一般性
    侵害為同一評價云云，經核係持已為原判決指駁之陳詞再事
    爭執，或對於事實審法院採證認事及判斷證據證明力職權之
    適法行使，徒憑自己之說詞及持相異評價，任意指為違法，
    並為事實上之爭辯，顯與法律規定得為第三審上訴理由之違
    法情形，不相適合，應認其上訴為違背法律上之程式，予以
    駁回。又本院為法律審，既從程序上駁回上訴人之上訴，且
    上訴人既受有期徒刑3 年2 月之宣告，已與緩刑之要件不符
    ，其上訴請求本院宣告緩刑，自無從審酌，附此敘明。
據上論結，應依刑事訴訟法第395條前段，判決如主文。
中    華    民    國   111    年    9     月    28    日
                  刑事第七庭審判長法  官  沈  揚  仁（主辦）  
                                  法  官  楊  力  進  
                                  法  官  汪  梅  芬  
                                  法  官  宋  松  璟  
                                  法  官  吳  秋  宏  
本件正本證明與原本無異
                                  書記官
中    華    民    國   111    年    10    月    4     日